【裁判字號】    98,訴,61
【裁判日期】    980707
【裁判案由】    耕地放領
【裁判全文】
臺灣臺東地方法院民事裁定                98年度訴字第61號
原      告  甲○○
被      告  財政部國有財產局
法定代理人  乙○○
上列當事人間請求耕地放領事件，本院裁定如下：
    主  文
本件移送高雄高等行政法院。
    理  由
一、按普通法院認其無受理訴訟權限者，應依職權裁定將訴訟移
    送至有受理訴訟權限之管轄法院；民事訴訟法第31條之2 定
    有明文。次按行政官署依臺灣省放領公有耕地扶植自耕農實
    施辦法，將公有耕地放領於人民，其因放領之撤銷或解除所
    生之爭執，應由普通法院管轄，雖經司法院以釋字第89號解
    釋闡明在案；然而，政府依實施耕者有其田條例所為之耕地
    徵收與放領，人民僅得依行政救濟程序請求救濟，不得以其
    權利受有損害為理由，提起民事訴訟，請求返還土地，亦經
    司法院以釋字第115 號解釋說明綦詳；復參最高法院50年台
    上字第2830號判例意旨：「政府依臺灣省放領公有耕地扶植
    自耕農實施辦法，將公地放領與人民，其性質亦為私法上之
    買賣契約，非有該辦法第十五條規定各款情形之，不得任意
    撤銷。」及最高行政法院90年判字第260 號判決要旨：「最
    高行政法院四十八年判字第一一三號等判例，係指行政機關
    所為放領國有土地，其放領行為係與承領人間訂立之私法上
    買賣契約，倘因此契約而發生爭執，應循民事訴訟程序解決
    而言。至行政機關作成是否放領國有土地之決定，則係基於
    公法處理國家公務，其准駁人民申請承領國有土地之意思表
    示，即係基於公權力所為之單方行政行為，自屬行政處分。
    」足見耕（公）地放領事件因私法上買賣契約所生爭執固然
    應循民事訴訟程序解決，惟因行政機關基於公權力所為准駁
    意思表示而生之糾紛仍應遵照行政救濟途徑予以主張。
二、綜觀原告分別於98年5 月26日及98年6月5日所提之起訴狀與
    陳報狀，可知原告係為財政部國有財產局基於公權力拒絕原
    告申購臺東縣卑南鄉○○段563 地號國有土地乙事，提起本
    件訴訟，兩造間就該土地並無私法上之買賣契約存在，自非
    係因買賣契約致生爭執。揆諸前揭說明，當應遵照行政救濟
    途徑尋求解決；玆原告向無受理訴訟權限之本院起訴，容有
    誤會，爰依職權裁定將訴訟移送至有受理訴訟權限之高雄高
    等行政法院。
三、原告固稱：本件訴訟係由兩造間租賃之法律關係衍生所致，
    兩造並已約定因租約履行涉訟時，應以本院為第一審管轄法
    院等語。惟觀原告所提之國有耕地租賃契約書（見本院卷第
    42頁）並無被告應將臺東縣卑南鄉○○段563 地號國有土地
    賣予原告之任何約定；可知本件訴訟既非係因履行租約所生
    訴訟，亦非私法上買賣契約所生爭執，自難依循民事訴訟程
    序企求解決。從而，原告上開主張，應無可採，附此敘明。
四、依民事訴訟法第31條之2，裁定如主文。
中    華    民    國    98    年    7     月    7     日
                  民事庭審判長法  官  陳銘珠
                              法  官  范乃中
                              法  官  陳谷鴻
以上正本係照原本作成。
如對本裁定抗告，應於本裁定送達後10日內，向本院提出抗告狀
，並繳納抗告費新臺幣1,000元。
中    華    民    國    98    年    7     月    7     日
                              書記官  莊永利


司法院資訊處製作；財團法人民間司法改革基金會備份。
